臺灣高等法院刑事判決　　　　　　　 100年度上易字第1184號
上　訴　人　臺灣臺北地方法院檢察署檢察官
被　　　告　周福來
上列上訴人因被告妨害自由案件，不服臺灣臺北地方法院100 年
度易字第85號，中華民國100 年4 月29日第一審判決（起訴案號
：臺灣臺北地方法院檢察署99年度偵字第25682 號），提起上訴
，本院判決如下：
    主  文
上訴駁回。
    理  由
一、按依刑事訴訟法第350條、第361條、第362條、第367條規定
    ，不服地方法院之第一審判決而上訴者，須提出上訴書狀，
    並應敘述具體理由，為上訴必備之程式；其所提出之書狀未
    敘述上訴理由，或僅曾以言詞陳述上訴理由者，均應於上訴
    期間屆滿後20日內補提理由書於第一審法院。第一審法院經
    形式審查，認逾期未補提上訴理由者，應定期間先命補正；
    逾期未補正者，為上訴不合法律上之程式，應以裁定駁回。
    倘已提出上訴理由，但所提非屬具體理由者，則由第二審法
    院以上訴不合法律上之程式，判決駁回。而所謂具體理由，
    必係依據卷內既有訴訟資料或提出新事證，指摘或表明第一
    審判決有何採證認事、用法或量刑等足以影響判決本旨之不
    當或違法，而構成應予撤銷之具體事由，始克當之（例如：
    依憑證據法則具體指出所採證據何以不具證據能力，或依憑
    卷證資料，明確指出所為證據證明力之判斷如何違背經驗、
    論理法則）；倘僅泛言原判決認定事實錯誤、違背法令、量
    刑失之過重或輕縱，而未依上揭意旨指出具體事由，或形式
    上雖已指出具體事由，然該事由縱使屬實，亦不足以認為原
    判決有何不當或違法者（例如：對不具有調查必要性之證據
    ，法院未依聲請調查亦未說明理由，或援用證據不當，但除
    去該證據仍應為同一事實之認定），皆難謂係具體理由，俾
    與第二審上訴制度旨在請求第二審法院撤銷、變更第一審不
    當或違法之判決，以實現個案救濟之立法目的相契合，並節
    制濫行上訴（最高法院97年度台上字第892 號、97年度台上
    字第1402號、98年度台上字第2133號、98年度台上字第2158
    號、98年度台上字第4468號、99年度台上字第482 號、99年
    度台上字第1318號等判決意旨參照）。又原審法院對上訴書
    狀有無記載理由，為形式上之審查，認有欠缺，且未據上訴
    人自行補正者，固應定期間先命補正。然上訴理由是否具體
    ，依民國96年7 月4 日刑事訴訟法第361 條修正理由三之說
    明，屬第二審法院審查範圍，不在命補正之列。
二、公訴意旨略以：被告周福來與陳沙東係鄰居關係，陳沙東向
    周福來反應其住宅施工期間製造噪音長期妨害安寧時，周福
    來竟基於恐嚇之犯意，於99年9 月15日下午某時，在臺北市
    ○○區○○路2 段109 巷40號前，以臺語出言恫嚇陳沙東謂
    ：「去動物園下面單挑，我要給你下手，給你踹，要給你死
    啦」等語，使陳沙東心生畏懼，致生危害於安全；因認被告
    周福來涉犯刑法第305 條恐嚇危害安全罪云云。原審以公訴
    人所舉事證，無法證明被告確有公訴意旨所指犯行，而為被
    告無罪之諭知。
三、檢察官上訴意旨略以：本件依100 年4 月6 日之勘驗筆錄所
    示，被告與告訴人陳沙東先是針對被告修繕住家，不當使用
    混凝土發生口角，被告於開始爭執之初，即不斷指謫告訴人
    「耍小動作」、「漏氣」等語，嗣被告又不斷對告訴人說：
    「沒關係拉，你不用說什麼啦，我們現在就去孤對孤，大家
    摩托車你一台我一台，去動物園下面孤對啦！」，且被告對
    告訴人講前段話之過程，又不斷近身於告訴人身邊，且不斷
    以右手指告訴人之身體，嗣被告又對告訴人稱：「看你是要
    拿東西還是空手，來！（被告對告訴人以手比出拳頭之姿勢
    ）」，接下來被告又不斷跟告訴人提及去動物園單挑並不斷
    以手勢指告訴人之身體或臉等部位，被告復稱：「你先出手
    ，我沒跟你怎樣、、、林北把你（手指地下，）打到趴！來
    （手指胸口）」，故被告和告訴人在爭吵當中，告訴人僅是
    與被告討論如何處理修繕住家之混凝土，被告卻多次表示要
    和告訴人單挑，且還對告訴人恫嚇稱：「打到趴」，被告之
    言論顯屬以加害他人身體之事，恐嚇他人致生危害於安全。
    原審雖認告訴人並無心生畏懼，但告訴人於 100年4月6日作
    證時亦稱：被告對伊說要孤對時，伊當然是會害怕，因為被
    告一直手來，一直在伊前面揮舞，他惡行惡狀，就是作勢要
    打人，伊當時沒有立刻離開現場，是因為被告並沒有拿出武
    器，伊還是得保護家人，所以要站出來作反抗的動作，但是
    內心還是會恐懼等語，顯見告訴人已經說明內心仍有恐懼，
    惟因被告與告訴人間之紛爭由來已久，仍待解決，且告訴人
    與被告爭論之目的是欲解決事情，故告訴人當時雖心生畏懼
    ，惟因在場被告並未持有武器，且尚有其他人在場，應不會
    有立即之危害，故告訴人始持續與被告爭論以期能解決紛爭
    ，但告訴人對於被告所說「打到趴」等語，仍有心生畏懼。
    綜上所述，原判決認事用法尚嫌未洽，請將原判決撤銷，更
    為適當合法之判決云云。
四、查原判決已於理由內說明：合依告訴人及被告之陳述可知，
    公訴意旨所載事實發生時，除被告及告訴人外，尚有告訴人
    之配偶、告訴人之子及雙方居住社區之總幹事廖素卿在場，
    並由告訴人之子持攝影機全程錄音錄影，顯係有備而來。經
    勘驗告訴人之子攝錄之光碟片內容，發現被告並無起訴意旨
    所指「要給你死」之對告訴人生命安全不利之恫嚇。被告及
    告訴人雙方初始係因告訴人認被告修繕住家時不當使用混凝
    土，而發生口角，進而相互叫罵、挑釁。告訴人俟錄得被告
    回應告訴人之挑釁辱罵所陳述之「你也不用在這邊給人家看
    。來，我們去動物園下面，孤對孤，到那邊一點沒人看，我
    如果沒有對你下手，對你踢喔，要跟你同姓啦！騎來去！」
    等語後，旋轉頭向著攝影鏡頭表示：「喔這樣喔！很好！」
    等語，且顯露出滿意之表情頻頻點頭，及謂：「全部錄下來
    ！」云云。殊難排除告訴人尋釁促使被告入彀之可能性。由
    勘驗被告與告訴人爭執、對話之經過情形尚可知，被告與告
    訴人間實係「你一言、我一語」之對罵爭吵，雙方之氣燄不
    分軒輊，其間告訴人不乏主動積極挑釁辱罵被告之行為，其
    盛氣凌人之言行，較諸被告毫不遜色，聞被告一再表示要與
    告訴人「孤對」單挑後，告訴人非但未戢止挑釁辱罵，反而
    對被告聲稱「你忍一個芋頭番薯」、「你知道什麼是芋頭番
    薯嗎」，復不斷辱罵被告「沒種」、「你沒種聽懂嗎」等語
    。待被告以要對其「出手」毆打踹踢等言詞回應後，告訴人
    猶對攝影鏡頭面露滿意表情。交互勾稽其情，足認告訴人當
    時不僅在對被告發洩自身累積已久之不滿情緒怒火，且未因
    被告之言詞而有何畏懼或不安。因認告訴人不利於被告之陳
    述不足採信，被告所為與刑法恐嚇危害安全罪之構成要件未
    合。
五、告訴人之告訴，係以使被告受刑事訴追為目的，是其陳述是
    否與事實相符，仍應調查其他證據以資審認。又刑法第 305
    條恐嚇罪之成立，以行為人以加害生命、身體、自由、名譽
    、財產之事，恐嚇他人致生危害於安全者為要件。是成立本
    罪與否之判斷重點，除須究明行為人有無任何恐嚇行為外，
    更應釐清行為人之恐嚇行為是否使人心生畏懼而產生不安全
    之感覺，並因此達危害安全之程度。倘被害人並未因此心生
    畏怖，即不足對其生日常生活安全上之危險，此時縱客觀上
    行為人有恐嚇行為，亦難以該罪相繩。原審經調查後，綜合
    卷內證據資料，認告訴人之告訴與事實不符，被告所為不成
    立恐嚇危害安全罪，檢察官所舉事證不能證明被告犯罪，已
    敘述得心證之理由，且詳列勘驗錄影所得逐一說明，核無任
    何憑空推論之情事，所為論斷，亦與經驗法則、論理法則，
    均屬無違。本件檢察官上訴，未提出其他補強證據，可資證
    明被告確有恐嚇危害安全犯行，徒就已經原審指駁並摒棄不
    採之事證，擷取形式上不利於被告之部分片段，重為事實上
    之爭辯，置原審明白之論斷於不顧，未依憑卷內證據資料，
    明確指出原審所為證據證明力之判斷有何違背經驗、論理法
    則等足以影響判決本旨之不當或違法，而構成應予撤銷之具
    體事由。衡以首開規定及說明，檢察官不服原判決提起上訴
    ，並未提出合於刑事訴訟法第361 條第2 項規定之具體理由
    ，與未提出具體理由無異，其上訴不合法律上之程式，爰不
    經言詞辯論，予以駁回。
據上論結，應依刑事訴訟法第367條前段、第372條，判決如主文
。
中    華    民    國  100     年    6     月    9     日
            刑事第十二庭  審判長法  官   蔡永昌
                                法  官   王美玲
                                法  官   蔡新毅
以上正本證明與原本無異。
不得上訴。
                                書記官   賴立旻
中    華    民    國   100    年    6     月    9     日